【裁判字號】    89,上易,262
【裁判日期】    890330
【裁判案由】    詐欺
【裁判全文】
臺灣高等法院臺南分院刑事判決          八十九年度上易字第二六二號    Ｃ
      上  訴  人  臺灣台南地方法院檢察署檢察官
      被      告  乙  ○  ○
右上訴人因被告詐欺案件，不服臺灣臺南地方法院八十八年度易字第一一一號中華
民國八十八年十二月十七日第一審判決（起訴案號：臺灣臺南地方法院檢察署八十七
年度營偵字第一二八四號），提起上訴，本院判決如左：
      主      文
上訴駁回。
      理      由
一、公訴意旨略以：乙○○自八十七年六月十六日起，連續多次以電話藉故邀宴蔡榮
    山，但為蔡榮山所拒，乙○○見此方法無法得逞，乃於同年六月十九日，夥同綽
    號「阿龍」、「阿聰」及「阿萬」等三名不詳姓名男子共同基於詐欺得利之犯意
    ，先由乙○○於當日下午以電話邀約蔡榮山於下午七時至新營市﹁呷天下海鮮量
    販餐廳﹂（下稱呷天下）吃飯，其四人並藉機輪番向蔡榮山敬酒，餐畢，其四人
    並將蔡榮山帶至台南縣鹽水鎮耐斯餐廳一○六號房內喝酒，乘蔡榮山因喝酒過量
    而精神耗弱之狀況下，由「阿龍」、「阿聰」邀蔡榮山參與玩擲骰子賭博（即俗
    稱十八啦），再由「阿萬」以蔡榮山賭輸為由，拿三張本票給蔡榮山簽發面額共
    新台幣一千餘萬元之賭債，以此方法向蔡榮山詐取財產上之不法利益，因認乙○
    ○涉有刑法第三百四十一條第二項之詐欺得利罪嫌。
二、按犯罪事實應依證據認定之，無證據不得推定其犯罪事實；又不能證明被告犯罪
    其行為不罰者，應諭知無罪之判決，刑事訴訟法第一百五十四條、第三百零一條
    第一項分別定有明文。如未能發現相當證據，或證據不足以證明，自不能以推測
    或擬制之方法，以為裁判基礎（最高法院四十年台上字第八十六號判例參照）。
    又告訴人之告訴，係以使被告受刑事訴追為目的，其陳述是否與事實相符，仍應
    調查其他證據以資審認，必須其指訴與事實相符，且無瑕疵可指，始得採為被告
    有罪之證據（最高法院卅二年上字第六五七號、五十二年台上字第一三００號判
    例意旨參照）。
三、本件公訴人認被告涉有共同詐欺得利罪嫌無非以告訴人蔡榮山（已死亡）之指訴
    及證人即耐斯餐廳服務小姐Ａ１之證詞為其論據。然訊據被告乙○○固坦承於右
    揭時地與「阿龍」、「阿聰」、「阿萬」及告訴人蔡榮山一起喝酒，席間蔡榮山
    賭輸二千多萬元並簽發三張共一千多萬元本票予「阿萬」之事實，惟否認有何詐
    欺犯行，辯稱本票為「阿萬」拿走，伊當時有力阻蔡榮山賭博及簽發本票，告訴
    人蔡榮山是誤會伊有共同詐欺得利等語
    。經查：
（一）告訴人雖在警訊中指稱：被告乙○○在其所喝啤酒內下藥，使其昏迷云云，惟
      據被告事後赴新營市新國泰檢驗所檢驗其血液中藥物濃度結果，並未呈現藥物
      陽性反應，有該院檢驗報告乙紙附卷足憑，足見其指訴已與事實不符，顯有瑕
      疵可指。
（二）證人即耐斯餐廳服務小姐Ａ１於警訊時係僅證稱：被告乙○○等五、六人有無
      在一０六號房間內賭博，伊不在場，不知道等語在卷。則其證詞顯僅足以證明
      被告乙○○有與告訴人同往該餐廳喝酒，而不足以證明被告乙○○有與綽號「
      阿龍」、「阿聰」及「阿萬」在該房間內共同乘蔡榮山因喝酒過量而精神耗弱
      之狀況下與之賭博，而其詐得本票三張面額共新台幣一千餘萬元之不法利益之
      犯行，其理至明。
（三）被告乙○○於六月二十日凌晨，尚與另二不詳姓名男子送告訴人蔡榮山返回住
      處，當時蔡榮山之精神【僅有點恍惚】而已，此一事實，亦據證人即告訴人住
      處之大廈管理員郭哲夫於偵查中證述無訛在卷。則茍被告乙○○係與綽號「阿
      龍」等係共同向蔡榮山詐欺得利，衡諸犯罪者心理及常情，其於共同詐欺得利
      後，先避嫌迴避告訴人蔡榮山之指責及追究已唯恐不及，豈有仍善心地送蔡榮
      山返回住處之理？
（四）證人即告訴人蔡榮山之妻甲○○於審理中亦結稱：並無證據足證被告乙○○係
      本案共犯，伊祇知被告邀蔡榮山外出，蔡榮山賭輸很多錢等語綦詳，則自益乏
      證據足證被告有共犯本件詐欺得利罪。
（五）綜上所述，本件告訴人蔡榮山之指訴顯有瑕疵可指，難認與事實相符，且復查
      無其他積極證據足證被告確有公訴人所指之共同詐欺得利犯行，自難徒憑被告
      乙○○邀告訴人同往該餐廳喝酒之事實，即據以臆測或擬制其有共同詐欺得利
      犯行，揆諸首開法律規定及判例意旨所示，自不得遽令被告負該刑責，應認被
      告被訴犯罪不能證明。原審以不能證明被告犯罪，諭知被告無罪，核無不合。
      檢察官上訴意旨指摘原判決採證不當，為無理由，應予駁回。
據上論結，應依刑事訴訟法第三百六十八條，判決如主文。
本案經檢察官張斗輝到庭執行職務。
中    華    民    國      八十九      年      三      月      三十      日
                                  臺灣高等法院臺南分院刑事第四庭
                                      審判長法官  徐    財    福
                                            法官  宋    明    蒼
                法官  蔡    崇    義
右正本證明與原本無異。
不得上訴。
                                      法院書記官  李    育    儒
中    華    民    國      八十九      年      四      月      六        日


司法院資訊處製作；財團法人民間司法改革基金會備份。
